臺灣高等法院高雄分院刑事判決
111年度交上易字第82號
上  訴  人  臺灣屏東地方檢察署檢察官
被      告  鄭慶銘


上列上訴人因被告公共危險案件，不服臺灣屏東地方法院111年
度交易字第202號，中華民國111年5月31日第一審判決（起訴案
號：臺灣屏東地方檢察署111年度偵字第4817號），提起上訴，
本院判決如下：
    主  文
上訴駁回。
    事實及理由
壹、程序部分
一、按上訴得明示僅就判決之刑、沒收或保安處分一部為之，修
    正後刑事訴訟法第348條第3項定有明文。參諸同條第1項後
    段及第3項規定之立法理由，上訴人就未提出具體理由聲明
    上訴部分，並無請求撤銷、變更原判決之意，自無再擬制視
    為全部上訴之必要；為尊重當事人設定攻防之範圍，並減輕
    上訴審審理之負擔，容許上訴權人僅針對刑、沒收或保安處
    分一部提起上訴，其未表明上訴之認定犯罪事實部分，固不
    在第二審之審判範圍。惟刑事訴訟第二審為覆審制，不因刑
    事訴訟法第348條第3項規定修正而有不同，第二審法院仍應
    就是否符合一部上訴規定進行審查，審查後如發現一部上訴
    所涉及之部分，於事實上及法律上均無從與未經上訴部分獨
    立判斷且其內在關連亦無法分割時，仍不得准以一部上訴為
    之；如無前述例外情形，於兼及保障上訴人之上訴權、當事
    人之程序利益及尊重當事人設定之攻防範圍考量，避免上訴
    人因而受突襲判決之不利益結果發生，而符合刑事訴訟法第
    348條第3項所定之一部上訴規定時，未表明上訴之犯罪事實
    部分，即不在第二審之審判範圍，對於原審未經上訴部分，
    則產生程序內部之一部拘束力，上級審應受原審認定之拘束
    而不再予以審查及評價，並本於訴訟經濟原則，亦不就原審
    未經上訴部分重予調查及辯論。
二、經查，被告甲○○（下稱被告）因不能安全駕駛動力交通工具
    罪經原審判處罪刑後，檢察官提起上訴，本院審查檢察官上
    訴理由狀之文義及內容，均未就不能安全駕駛動力交通工具
    罪之犯罪事實、罪名表示不服，僅就是否適用刑法第47條第
    1項之量刑事項提起上訴（見本院卷第7至9頁），復經本院
    於審判程序時再予確認，檢察官表示本案僅就原審判決關於
    量刑部分提起上訴，有審判程序筆錄可稽（見本院卷第52頁
    ）。依據前開說明，檢察官係依刑事訴訟法第348條第3項規
    定，明示就原審判決之宣告刑應否適用刑法第47條第1項之
    量刑事項提起一部上訴，而為本院審判範圍，是本院僅就原
    判決量刑部分進行審理；至於原審認定之犯罪事實、罪名部
    分，均非本院審判範圍，本院亦不予以調查，先予敘明。
貳、實體部分
一、經本院審理結果，因檢察官表示僅就原審判決關於量刑部分
    提起上訴，業如前述，故本案被告之犯罪事實、證據、論罪
    部分之認定，均引用第一審判決書所載（如附件）。　　　
二、檢察官上訴意旨略以：(一)本案起訴書所犯法條欄已敘明「
    被告前曾受有期徒刑之執行完畢後，此有本署刑案資料查註
    紀錄表在卷可稽，其於5年內…為累犯，請依刑法第47條第1
    項之規定加重其刑」等情，是檢察官已於起訴書記載被告構
    成累犯之事實並具體指出證據方法為被告之刑案資料查註紀
    錄表，原審判決認檢察官未就累犯加重之事項具體指出證明
    之方法等情，尚嫌速斷；(二)被告前因公共危險案件經判決
    確定並於民國110年7月21日保護管束期滿執行完畢，此有被
    告之刑案資料查註紀錄表可參，且原審審理時經審判長提示
    前案紀錄表，被告表示沒有意見，考量被告前案及本案均屬
    故意犯罪，且前案執畢與本案再犯間隔期近，足證對刑罰反
    應力薄弱，本件縱予以加重最低本刑，並無使被告承擔過重
    罪責之情形，本件仍有依累犯加重之必要；(三)全國刑案查
    註紀錄表與被告前案紀錄表用途，除提供法官便於瞭解本案
    與他案是否構成同一性或單一性之關聯，被告有無在監押之
    情事外，尚有供法院判斷被告是否構成累犯、是否符合緩刑
    要件及判斷被告素行之用，長久來為法院實務所廣泛採用，
    應具有證據能力，得為判斷被告是否構成累犯之證據資料；
    (四)從而，原審判決未詳述是否依累犯規定加重其刑即有違
    誤。
三、第二審判決書，得引用第一審判決書所記載之事實、證據及
    理由，對案情重要事項第一審未予論述，或於第二審提出有
    利於被告之證據或辯解不予採納者，應補充記載其理由，刑
    事訴訟法第373條定有明文，經查：
(一)本案原審訴訟繫屬時為111年4月29日，有臺灣屏東地方檢察
    署111年4月27日屏檢介崑111偵4817字第1119016225號函上
    之原審法院收文日期戳章可參（見原審卷第7頁），已在111
    年4月27日最高法院刑事大法庭ll0年度台上大字第5660號刑
    事裁定作成之後，而有上開大法庭刑事裁定法律見解之適用
    ，應先敘明。該刑事裁定主文已諭知：「被告構成累犯之事
    實及應加重其刑之事項，均應由檢察官主張並具體指出證明
    之方法後，經法院踐行調查、辯論程序，方得作為論以累犯
    及是否加重其刑之裁判基礎。」並於理由分別載明：「關於
    檢察官就前階段被告構成『累犯事實』之主張及舉證責任，……
    應由檢察官負主張及實質舉證責任 ，……關於此等事實之存
    否，均應指出證明之方法。」「所謂檢察官應就被告構成累
    犯事實『具體指出證明方法』，係指檢察官應於法院調查證據
    時，提出足以證明被告構成累犯事實之前案徒刑執行完畢資
    料，例如前案確定判決、執行指揮書、執行函文、執行完畢
     （含入監執行或易科罰金或易服社會勞動執行完畢、數罪
    係接續執行或合併執行、有無被撤銷假釋情形）文件等相關
    執行資料，始足當之。至一般附隨在卷宗內之被告前案紀錄
    表，係司法機關相關人員依憑原始資料所輸入之前案紀錄，
    僅提供法官便於瞭解本案與他案是否構成同一性或單一性之
    關聯、被告有無在監在押情狀等情事之用，並非被告前案徒
    刑執行完畢之原始資料或其影本，是檢察官單純空泛提出被
    告前案紀錄表，尚難認已具體指出證明方法而謂盡其實質舉
    證責任。」「檢察官若未主張或具體指出證明方法，法院因
    而未論以累犯或依累犯規定加重其刑，基於累犯資料本來即
    可以在刑法第57條第5款『犯罪行為人之品行』中予以負面評
    價，自仍得就被告可能構成累犯之前科、素行資料，列為刑
    法第57條第5款所定『犯罪行為人之品行』之審酌事項。於此
    情形，該可能構成累犯之前科、素行資料既已列為量刑審酌
    事由，對被告所應負擔之罪責予以充分評價，依重複評價禁
    止之精神，自無許檢察官事後循上訴程序，以該業經列為量
    刑審酌之事由應改論以累犯並加重其刑為由，指摘原判決未
    依累犯規定加重其刑違法或不當。」
(二)查本案起訴書雖已記載被告構成累犯之事實（見本院卷第13
    頁之本案起訴書犯罪事實欄一、部分），惟就構成累犯事實
    之具體證明方法則係提出「本署刑案資料查註紀錄表」該項
    證據方法（見本院卷第13頁之本案起訴書證據及所犯法條欄
    二、部分），然最高法院刑事大法庭ll0年度台上大字第566
    0號刑事裁定已載明「檢察官單純空泛提出被告前案紀錄表
    ，尚難認已具體指出證明方法而謂盡其實質舉證責任。」是
    檢察官上訴主張就被告構成累犯之事實，已具體指出證明方
    法為被告之刑案資料查註紀錄表，核與最高法院刑事大法庭
    上開刑事裁定所明確揭示之法律見解不合，難認為有理由。
(三)再者，原審於111年5月26日審判程序已就累犯之刑罰加重事
    由，給予檢察官及被告證據調查及表示意見之機會，檢察官
    表示：請將前案紀錄列入調查；偵查檢察官具體求刑8月以
    上部分，請依刑法第57條第5款依法審酌等情（見原審卷第4
    0至41頁），似仍未就被告構成累犯之事實及應加重其刑事
    項，提出其他證明方法而盡其實質舉證責任，是原審以檢察
    官就此部分未具體指出證明之方法，作為被告不適用累犯加
    重之理由（見原審判決第2頁第6至14行），本院經核並無違
    誤。
(四)檢察官提起上訴，主張就被告構成累犯已盡實質舉證責任，
    及應予加重其刑之證明責任。然查，最高法院刑事大法庭上
    開刑事裁定亦已載明上訴審法院之審查標準，即：被告「該
    可能構成累犯之前科、素行資料既已列為量刑審酌事由，對
    被告所應負擔之罪責予以充分評價，依重複評價禁止之精神
    ，自無許檢察官事後循上訴程序，以該業經列為量刑審酌之
    事由應改論以累犯並加重其刑為由，指摘原判決未依累犯規
    定加重其刑違法或不當。」查原審判決業於刑罰裁量理由載
    明「被告於本案犯行前，於100、102、104、108年間亦曾因
    犯不能安全駕駛動力交通工具罪，經法院判處罪刑等情，有
    前開前案紀錄表在卷可參，被告屢屢再犯不能安全駕駛動力
    交通工具犯行，足認已非單純對刑罰感應力不足，而係欠缺
    守法概念，素行實難謂良好」（見原審判決第2頁第19至23
    行），經核已對被告構成累犯之前科及素行依刑法第57條規
    定予以審酌，自無許檢察官事後循上訴程序，再指摘原審判
    決未依累犯規定加重其刑違法或不當。此外，原審就本案被
    告之量刑，亦已依刑法第57條各款規定具體審酌，並無偏執
    一端致明顯失出失入之情形，符合罪刑相當原則，並無過輕
    之情形。
(五)綜上所述，檢察官執前詞提起上訴，為無理由，應予駁回。
據上論結，應依刑事訴訟法第373條、第368條，判決如主文。
本案經檢察官魏豪勇提起公訴，檢察官吳政洋提起上訴，檢察官
呂建昌、劉玲興到庭執行職務。
中　　華　　民　　國　　111 　年　　11　　月　　1 　　日
                  刑事第七庭    審判長法  官  李璧君
                                      法  官  李東柏
                                      法  官  鍾佩真
以上正本證明與原本無異。
不得上訴。
中　　華　　民　　國　　111 　年　　11　　月　　1 　　日
　　　　　　　　　　　　　　　　　　　書記官  蕭家玲　　
附錄本判決論罪科刑法條：
中華民國刑法第185條之3
駕駛動力交通工具而有下列情形之一者，處3年以下有期徒刑，
得併科30萬元以下罰金：
一、吐氣所含酒精濃度達每公升零點二五毫克或血液中酒精濃度
    達百分之零點零五以上。
二、有前款以外之其他情事足認服用酒類或其他相類之物，致不
    能安全駕駛。
三、服用毒品、麻醉藥品或其他相類之物，致不能安全駕駛。
因而致人於死者，處3年以上10年以下有期徒刑，得併科2百萬元
以下罰金；致重傷者，處1年以上7年以下有期徒刑，得併科1百
萬元以下罰金。
曾犯本條或陸海空軍刑法第54條之罪，經有罪判決確定或經緩起
訴處分確定，於十年內再犯第1項之罪因而致人於死者，處無期
徒刑或5年以上有期徒刑，得併科3百萬元以下罰金；致重傷者，
處3年以上10年以下有期徒刑，得併科2百萬元以下罰金。

【附件】
臺灣屏東地方法院刑事判決
111年度交易字第202號
公　訴　人　臺灣屏東地方檢察署檢察官
被　　　告　甲○○　
上列被告因公共危險案件，經檢察官提起公訴（111年度偵字第4
817號），因被告於準備程序中就被訴犯罪事實為有罪之陳述，
經告知簡式審判程序之旨，並聽取當事人之意見後，經本院合議
庭裁定由受命法官獨任進行簡式審判程序，茲判決如下：
    主    文
甲○○犯不能安全駕駛動力交通工具罪，處有期徒刑捌月。
    犯罪事實
一、甲○○於民國111年4月15日13時許，在屏東縣屏東市西樂街上
    某址租屋處飲用含酒精成分飲品後，於吐氣所含酒精濃度達
    每公升0.25毫克以上之不能安全駕駛動力交通工具情形下，
    竟基於酒後駕駛動力交通工具之犯意，於同日17時許，騎乘
    車牌號碼000-0000號普通重型機車自前址上路，俟於同日時
    50分許行經屏東縣屏東市和平路段時，因所騎乘機車燈光不
    符規定為警攔停，遂遭警方查覺其散發酒氣。嗣經警方於同
    日18時許，當場對其施以吐氣酒精濃度測試，測得其吐氣所
    含酒精濃度達每公升0.27毫克，始悉上情。
二、案經屏東縣政府警察局屏東分局報告臺灣屏東地方檢察署檢
    察官偵查起訴。
    理  由
一、上揭犯罪事實，迭據被告甲○○於警詢、偵查、本院準備程序
    及審理時坦承不諱（見偵卷第15至17、59、60頁；本院卷第
    34、41頁），並有偵查報告、屏東縣政府警察局屏東分局大
    同所酒精測定紀錄表、車輛詳細資料報表、被告證號查詢結
    果資料在卷可查（見偵卷第13、27、31頁；本院卷第23頁）
    ，足佐被告前揭任意性自白與事實相符，堪信為真實。從而
    ，本件事證明確，被告上揭犯行，洵可認定，應依法論科。
二、論罪科刑：
  ㈠核被告所為，係犯刑法第185條之3第1項第1款之不能安全駕
    駛動力交通工具罪。
  ㈡檢察官雖於起訴書內載明被告構成累犯之事實，亦主張被告
    曾受有期徒刑之執行完畢，於5年內故意再犯本件有期徒刑
    以上之罪，請依刑法第47條第1項規定加重其刑等語，然除
    卷附之刑案資料查註紀錄表外，檢察官就大法官釋字第775
    號解釋文所明示，關於累犯者有其特別惡性及對刑罰反應力
    薄弱而加重最低本刑部分，並未具體指出證明方法，故此部
    分列為刑法第57條第5款所定「犯罪行為人之品行」進行審
    酌（詳後述），而無刑法第47條累犯加重規定之適用（最高
    法院110年度台上大字第5660裁定意旨參照）。
  ㈢爰以被告之責任為基礎，審酌被告酒後騎乘前揭機車上路，
    經警測得之吐氣酒精濃度達每公升0.27毫克，所為已置其他
    用路人之身體、生命法益於危殆中，被告犯罪所生危害難謂
    輕微，惟仍與因而致生其他用路人身體、生命法益之實害等
    情況有別。再酌被告於本案犯行前，於100、102、104、108
    、年間亦曾因犯不能安全駕駛動力交通工具罪，經法院判處
    罪刑等情，有前開前案紀錄表在卷可參，被告屢屢再犯不能
    安全駕駛動力交通工具犯行，足認已非單純對刑罰感應力不
    足，而係欠缺守法概念，素行實難謂良好。惟念被告就本案
    犯行，始終坦承不諱，犯後態度尚可。暨考量被告於本院審
    理中自陳：我的教育程度為高職畢業，與女友及其未成年子
    女同住等語（見本院卷第41頁）之智識程度、家庭生活及經
    濟狀況等一切情狀，量處如主文所示之刑。
據上論斷，應依刑事訴訟法第273條之1第1項、第299條第1項前
段，刑法第185條之3第1項第1款，刑法施行法第1條之1第1項，
判決如主文。
本案經檢察官魏豪勇提起公訴，檢察官吳政洋到庭執行職務。
中    華    民    國   111    年    5     月    31    日
                  刑事第四庭  法  官  錢毓華
以上正本證明與原本無異。
如不服本判決應於收受判決後20日內向本院提出上訴書狀，並應
敘述具體理由；其未敘述上訴理由者，應於上訴期間屆滿後20日
內向本院補提理由書（均須按他造當事人之人數附繕本）「切勿
逕送上級法院」。
中　　華　　民　　國　　111 　年　　5 　　月　　31　　日
                              書記官  郭淑芳
附錄本案論罪科刑法條：刑法第185條之3第1項第1款。
中華民國刑法第185條之3第1項第1款
駕駛動力交通工具而有下列情形之一者，處三年以下有期徒刑，
得併科三十萬元以下罰金：
一、吐氣所含酒精濃度達每公升零點二五毫克或血液中酒精濃度
    達百分之零點零五以上。